【裁判字號】    99,台上,3395
【裁判日期】    990603
【裁判案由】    傷害致重傷
【裁判全文】
最高法院刑事判決            九十九年度台上字第三三九五號
上  訴  人  甲○○
選任辯護人  湯應欽律師
上  訴  人  乙○○
選任辯護人  楊嘉中律師
上列上訴人等因傷害致重傷案件，不服台灣高等法院中華民國九
十七年四月三十日第二審判決（九十七年度上訴字第三八九號，
起訴案號：台灣板橋地方法院檢察署九十五年度偵字第一二八七
三號、九十六年度偵字第二七八三號），提起上訴，本院判決如
下：
    主  文
原判決撤銷，發回台灣高等法院。
    理  由
本件原判決認定上訴人甲○○與郭聰棋合夥在台北縣三重市○○
路○段二十巷一０七號經營「亮亮卡拉OK」，郭聰棋之叔即被害
人丙○○於民國九十五年二月二日凌晨一時許，至上址找該店小
姐劉麗雪而發生爭執，甲○○與上訴人乙○○、綽號「阿德」、
「大胖」、「小柯」者，及另一名姓名不詳之成年人共六人，共
同基於傷害之犯意聯絡，分別以徒手或木棍毆打被害人之頭部，
被害人遭毆打後自其身上掉落玩具手槍一支，甲○○等人即拾起
該玩具手槍接續毆打被害人之頭部，被害人因而受有左眼球、左
眼瞼之撕裂傷、腹部及胸壁挫傷、頭部及臉部多處外傷、頭皮撕
裂傷，並致左眼無光感而完全喪失功能等情。因而維持第一審論
處上訴人二人共同傷害人之身體，因而致人於重傷（乙○○累犯
）罪刑之判決，駁回上訴人二人在第二審之上訴，固非無見。
惟查：(一)、當事人聲請調查之證據，如與本案之待證事實無關緊
要者，事實審法院固可以裁定駁回，毋庸為無益之調查。若於事
實確有重要關係，而又非不易調查或不能調查者，則為明瞭案情
起見，自應依法踐行調查之程序，否則即屬應於審判期日調查之
證據而未予調查之違法。原判決認定上訴人二人有前揭犯行，係
依憑證人曾世良證稱：「當時我在裡面喝酒，聽人家說外面在吵
架，出去看到丙○○滿身都是血。有二個人打他，一個比較高，
另一個人比較矮，我都不認識。出去時看到甲○○手上都是血。
」（原判決事實及理由欄肆、一、(三)），為其主要論據之一。然
甲○○否認有原判決事實欄所載之犯行，並辯稱：毆打被害人者
有三人，伊是去拉開他們，所以伊手上才沾到血（九十五年度偵
字第一二八三七號卷第七十五頁）；而其原審指定辯護人亦為其
辯稱：甲○○因上前拉開被害人及勸阻綽號「阿德」等人，致手
上染有血跡係當然之事理，上情並不能為不利於甲○○認定之依
據（原審卷第九十三頁）等情，並聲請原審傳喚曾世良到庭查明
其當日所見情形等（原審卷第四十頁、第四十二頁）。原審亦認
確有傳喚曾世良到庭加以調查之必要，而諭知：本案審判期日調
查證據之程序，由甲○○指定辯護人對曾世良行主詰問（原審卷
第四十頁背面）等情。而曾世良苟到庭為有利於甲○○之證述，
則甲○○是否有檢察官所指之犯行，即尚非全無疑義。為明瞭案
情起見，自應依法踐行調查之程序。乃原審於審判期日傳喚曾世
良而未到庭（原審卷第八十二頁、第九十四頁），即未再續予傳
喚調查釐清，復未說明甲○○及其原審指定辯護人上開辯解各情
，何以不能為有利於甲○○論斷之理由，致甲○○上訴意旨得據
以指摘，其查證未盡且理由欠備，遽行判決，難昭折服。(二)、有
罪之判決書，對被告有利之證據不採納者，應說明其理由，為刑
事訴訟法第三百十條第二款所明定。故有罪判決書對於被告有利
之證據，如不加採納，必須說明其不予採納之理由，否則即難謂
無判決不備理由之違誤。是事實審法院應於審判期日就被告否認
犯罪所為有利之辯解事項與證據，予以調查，而於有罪判決理由
內詳加論列，否則率行判決，即屬於法有違。１、乙○○始終否
認有參與本件犯行，辯稱：伊於案發時並不在現場等語，而甲○
○於檢察官偵查及第一審審理中均證稱：乙○○於案發時並未在
場（偵查卷第七十五頁、第一審卷第十八頁）等情，是否屬實？
苟甲○○上開供述各情係屬事實，則乙○○是否有檢察官所指之
犯行，即尚非全無疑義，仍待調查釐清論述說明。而上情與本件
事實如何及如何為法律之適用攸關，自應詳予調查研求論述說明
。乃原審就上情未詳予調查釐清，復未說明甲○○上開有利於乙
○○供述各情，何以不能為有利於乙○○論斷之理由，致乙○○
上訴意旨得據以指摘，其查證未盡且理由欠備，遽行判決，尚有
未合。２、乙○○否認被害人指訴各情係屬事實，於原審審理中
具狀辯稱：被害人指稱伊以腳踹他肋骨，致其肋骨斷裂二支等情
，然依被害人之馬偕紀念醫院診斷證明書所載，被害人身上並無
肋骨斷裂二支之傷勢，足見被害人不利於乙○○供述各情，並非
事實（原審卷第一０九頁）等情。乙○○上開辯解各情是否屬實
？苟乙○○上開辯解各情係屬事實，則被害人不利於乙○○指訴
各情是否確屬事實，即尚非全無疑義，仍待調查釐清論述說明。
乃原審就上情未詳予調查研求，復未說明乙○○上開辯解各情，
何以不能為有利於乙○○論斷之理由，致乙○○上訴意旨得據以
指摘，其查證未盡且理由欠備，遽行判決，尚有未洽。(三)、依法
應於審判期日調查之證據雖已調查，而其內容未明瞭者，即與未
經調查無異，如遽行判決，仍屬應於審判期日調查之證據而未予
調查，尚不得遽對被告為有利或不利之認定。原判決說明乙○○
提出與被害人達成和解之調解書，其不能為有利於乙○○論斷之
理由，係以該調解書所記載之和解內容係：「經調解對造人（即
被害人）為息事寧人願無償無條件達成和解。」，並非記載因被
害人「認錯人」而和解（原判決事實及理由欄肆、二、(二)），為
其主要論據之一。然稽諸乙○○所提出之台北縣三重市調解委員
會九十六年刑調字第一七二三號調解書影本，就原判決所援引之
部分其全部內容係：「一、對造人丙○○於九十六年二月二日凌
晨一時許，在台北縣三重市○○路○段二十巷一０七號（亮亮卡
拉OK）店內，因誤會遭聲請人乙○○毆打，致產生糾紛，經調解
對造人為息事寧人願無償無條件達成和解，自行負擔所有醫藥費
及一切費用」（原審卷第十九頁）等情，是否已載明被害人係誤
會有遭乙○○毆打情事？乃原審未斟酌上開調解書所載之全部內
容，逕擷取其中部分文字而為不利於乙○○之推論，致乙○○上
訴意旨得據以指摘，其查證未盡且理由欠備，遽行判決，有欠允
當。上訴人二人上訴意旨指摘原判決不當，尚非全無理由。按第
三審法院應以第二審判決所確認之事實為判決基礎，刑事訴訟法
第三百九十四條第一項前段定有明文。原判決上述之違背法令，
影響於事實之確定，本院無可據以為裁判，應將原判決撤銷，發
回原審法院更為審判。
據上論結，應依刑事訴訟法第三百九十七條、第四百零一條，判
決如主文。
中    華    民    國  九十九  年    六    月    三    日
                      最高法院刑事第一庭
                          審判長法官  董  明  霈
                                法官  林  茂  雄
                                法官  張  祺  祥
                                法官  宋      祺
                                法官  陳  祐  治
本件正本證明與原本無異
                                      書  記  官
中    華    民    國  九十九  年    六    月   十一   日
                                                    ｍ

司法院資訊處製作；財團法人民間司法改革基金會備份。
